【裁判字號】    90,上易,3956
【裁判日期】    901231
【裁判案由】    就業服務法
【裁判全文】
臺灣高等法院刑事判決                            九十年度上易字第三九五六號
    上  訴  人  臺灣板橋地方法院檢察署檢察官
    被      告  乙○○
右上訴人因被告違反就業服務法案件，不服臺灣板橋地方法院九十年度易字第二六四
一號，中華民國九十年十月四日第一審判決（起訴案號：臺灣板橋地方法院檢察署九
十年度偵字第二五七號）提起上訴，本院判決如左：
    主  文
上訴駁回。
    理  由
一、公訴意旨略以：被告乙○○為設在台北縣中和市○○路二七五號二樓興群實業有
    限公司（下稱興群公司）之會計，並負責公司業務，明知雇主不得聘僱或留用未
    經許可之外國人，竟自民國八十九年七月中旬起至同年八月二十一日止，在興群
    公司內，以月薪新台幣六千元之代價，僱用未經許可之泰國籍外國人PRASERTKOO
    N SURAPOL（中文譯名：丁○○） 從事傳真文件、翻譯、影印之工作。嗣於八十
    九年八月二十一日十六時許，在上址為警當場查獲。因指被告乙○○所為，係違
    反就業服務法第五十三條第一款之規定。
二、公訴人指被告乙○○涉有上開犯罪事實，係以：證人丁○○及當時到場查緝之警
    員黃信寰於偵查中之證述，且被告供承係其負責計算並給付丁○○薪資，而丁○○亦證稱係受被告所僱用，被告既為聘僱行為人，縱其非興群公司之負責人，仍
    應負就業服務法之罪責，此外，並有外僑入出境查詢報表及護照影本為證，為其
    主要論據。訊據被告乙○○堅決否認有違反就業服務法犯行，辯稱：興群公司之
    老闆為甲○○（由檢察官另簽分偵辦），我是會計，丁○○說他是政大交換學生
    ，他是甲○○的好朋友董兆桐的兒子董杰明的朋友，透過董杰明介紹給甲○○，
    是甲○○決定雇用丁○○，我僅係公司會計，我沒有決定權。薪資六千元也是甲○○決定的。甲○○於八十九年七月中旬捲款興群公司業務資金六百萬元（由董
    兆桐自國外匯入），逃跑到中國大陸四川成都，所以興群公司七月下旬後由董兆
    桐接手為老闆，董杰明為興群公司駐台的小老闆等語。
三、按犯罪事實應依證據認定之，無證據不得推定其犯罪事實，刑事訴訟法第一百五
    十四條定有明文，又認定不利於被告之事實，須依積極證據，苟積極證據不足為
    不利於被告事實之認定時，即應為有利於被告之認定，更不必有何有利之證據，
    最高法院三十年上字第八一六號判例著有明文可資參照。
四、經查：
(一)本件興群實業有限公司於八十九年七月間之實際負責人為甲○○，甲○○因違法
    僱用外國人工作，業據檢察官另行簽分案件偵辦中，而被告乙○○僅為興群公司
    之會計人員，其是否有權決定僱用未經許可之外國人丁○○，實非無疑。
(二)雖證人丁○○在警訊中指稱係被告所僱云云，但依丁○○在偵查中所供，伊係八
    月初即到上開公司打工，見過甲○○兩次等語，惟查依證人即暑期在上開公司打
    工之證人丙○○在本院調查時到庭證稱：伊暑假在七月中旬到興群公司打工，伊
    來時丁○○已來此打工 (見本院卷第二五頁) ，參諸甲○○於八十九年七月二十
    日出境後迄未返國，有內政部人出境管理局函覆本院在卷。顯見丁○○所供係有
    瑕疵，尚難逐信。
(三)再查證人丙○○在原審訊問時並到庭證稱：「（八十九年間是否在興群公司擔任
    工讀生？）是。我只做了一個月，擔任清理、打字、接電話。」、「（興群公司
    老闆是誰？）董兆桐。是他僱用我的。他是泰國人，有回來臺灣過。」、「 (八
    十九年七、八月興群公司是否僱用泰國籍丁○○作為翻譯？）是。我也見過他。
    他是董兆桐僱用的，但是他是他兒子董杰明介紹到公司，他和董杰明是朋友關係
    。」、「（被告僱用丁○○否？）不是。因為老闆是董兆桐，不是被告乙○○，
    所以不可能是被告僱用。」等語（見原審卷第二八、二九頁）。並在本院調查時
    ，到庭為相同之供述，並證稱丁○○與董兆桐之子董杰明相交甚篤，經常在一起
     (見本院卷第二五頁至二七頁) 。雖證人丙○○亦證稱伊比丁○○晚到公司，未
    親見丁○○與老板談受僱之事實，但依丙○○所觀察，可見被告所辯興群公司確
    有老板主持公司，而丁○○係由老板所僱用一節，尚非無憑。
(四)本件查獲之外國人丁○○於偵查中證稱曾見過甲○○二次，看出來他是老闆，乙○○應是他的雇員等語（見偵查卷第二十四頁背面），則被告乙○○既係受僱於
    甲○○，甲○○於丁○○遭查獲時為興群公司之實際負責人，衡情公司會計應無
    權決定是否僱用丁○○。
(五)雖證人丁○○於警訊及偵查中均證稱係由被告乙○○於八月初僱用其於興群公司
    工作，惟依丁○○在偵查中所供伊係八月初即到上開公司打工，見過甲○○兩次
    等語，但查證人丁○○所供證詞係有瑕疵，尚難據信，已如前述。且茍依被告所
    辯，丁○○係由甲○○之好友董兆桐之子董杰明介紹予甲○○，然後由甲○○僱
    用，而董兆桐於八十九年七月下旬已接手興群公司擔任實際負責人，則證人丁○○基於僱用情誼，為免董杰明、甲○○、董兆桐涉入本案而曲予迴護亦非無可能
    ，是證人丁○○所言非可盡信。又證人即查獲本案之警員黃信寰於偵查中所言，
    僅係說明查獲泰國籍外國人丁○○之經過，並未說明丁○○是被告所僱用，是亦
    無法依證人黃信寰所證即認定丁○○係被告所聘僱。
五、此外，本院復查無其他積極證據，足以認定被告確有公訴人所指上開犯行。原審
    同此認定，以本件不能證明被告犯罪諭知無罪之判決，結論並無不合。檢察官上
    訴以(一)按就業服務法第五十三條第一款規定處罰之對象，以為聘僱或留用之行為
    人為主體，該人是否為企業主則非所問。(二)被告自承其夫與丁○○間有親戚關係
    ，証人丁○○偵查中亦證稱係被告介紹至興群公司打工，且由被告與甲○○共同
    與丁○○談論雇用事宜，依證人丁○○證詞已足認定被告有雇用之行為；(三)證人
    丙○○在原審證稱：興群公司老闆為董兆桐，並雇用丁○○等語，此與被告供稱
    ：雇主為甲○○，並由甲○○雇用、付薪予丁○○之詞相異云云，指摘原判決不
    當，請求撤銷改判，惟查：被告係會計，綜合本案事證，尚不能證明被告有直接
    僱用丁○○之行為，且丁○○之供詞非無瑕疵，已如前述，再查證人丙○○係晚
    丁○○到興群公司打工，且未見過甲○○，業為丙○○供明在卷，而其自己係董
    兆桐所僱，並在原審指認董兆桐及其子之照片甚詳，顯見丙○○所供係有所憑，
    參諸甲○○已於七月二十日出境，如前所述，是以丙○○指董兆桐為老板，而以
    為丁○○係老板董兆桐所僱，亦無不合。綜上所述，檢察官所指各節尚不足採，
    其上訴即無理由，應予駁回。
據上論斷，應依刑事訴訟法第三百六十八條，判決如主文。
本案經檢察官鄭龍照到庭執行職務。
中      華      民      國      九十    年    十二      月    三十一    日
                              台灣高等法院刑事第十庭
                                  審判長法  官  溫  耀  源
                                        法  官  李  春  地
                                        法  官  何  菁  莪
右正本證明與原本無異。
不得上訴。
                                        書記官  吳  瑞  英
中      華      民      國     九十一  年      一      月      二      日


司法院資訊處製作；財團法人民間司法改革基金會備份。
